【裁判字號】    95,財管,117
【裁判日期】    951229
【裁判案由】    指定遺產管理人
【裁判全文】
臺灣高雄地方法院民事裁定             95年度財管字第117號
聲  請  人  高雄市稅捐稽徵處
法定代理人  乙○○
被繼承人    甲○○
上聲請人聲請選任被繼承人甲○○之遺產管理人事件，本院裁定
如下：
  主  文
選任指定財政部國有財產局台灣南區辦事處為被繼承人甲○○（
男，民國○○年○ 月○ 日生，身分證統一編號：Ｚ000000000號）之
遺產管理人。
程序費用新臺幣壹仟元由被繼承人甲○○之遺產負擔。
  理  由
一、按「繼承開始時，繼承人之有無不明者，由親屬會議於一個
    月內選定遺產管理人，並將繼承開始及選定遺產管理人之事
    由，向法院報明」、「無親屬會議或親屬會議未於前條所定
    期限內選定遺產管理人者，利害關係人或檢察官，得聲請法
    院選任遺產管理人，並由法院依前項規定為公示催告」、又
    「先順序繼承人均拋棄其繼承權時，由次順序之繼承人繼承
    ，其次順序之繼承人有無不明或第四順序之繼承人均拋棄其
    繼承權者，準用關於無人承認繼承之規定」，民法第1177
    條、第1178條第2 項、第1176條第6 項分別定有明文。
二、聲請意旨略以：被繼承人甲○○於民國（下同）83年5 月9
    日死亡，其在台並無繼承人，是否仍有應繼承之人不明，而
    其親屬會議並未於一個月內選定遺產管理人，因聲請人係被
    繼承人之債權人，聲請人對上開遺產無法行使權利，為確保
    聲請人之權利，茲提出查詢欠稅歸戶資料及高雄市地籍地價
    資料電傳資訊服務系統一份為證，請依法選任國有財產局臺
    灣南區辦事處擔任被繼承人甲○○之遺產管理人等語。
三、經查：
  (一)聲請人主張之前揭事實，業據聲請人提出被繼承人甲○○之
    除戶戶籍謄本、欠稅資料查詢表、財政部財稅中心查無繼承
    人資料為證，且本院依職權查詢被繼承人拋棄或限定繼承之
    資料結果，查悉並無繼承人向本院拋棄或限定繼承之相關資
    料，有民事查詢表一份在卷可稽，是揆諸首揭法條規定與說
    明，現被繼承人積欠人房屋稅，聲請人既為被繼承人甲○○
    之債權人，聲請人自應屬利害關係人無疑，既查無被繼承人
    甲○○之合法繼承人存在，則揆諸首揭法條之規定，被繼承
    人甲○○之遺產自適用關於無人承認繼承之規定，而被繼承
    人甲○○親屬不明，更無所謂親屬會議於死亡發生之日起一
    個月內選定遺產管理人向本院呈報之可能，是聲請人基於利
    害關係人之地位，向本院聲請選任甲○○之遺產管理人，當
    屬有據。
  (二)本院審酌被繼承人甲○○並無繼承人存在，且依民法第1185
    條之規定，無人繼承之遺產，於清償債權、交付遺贈物後，
    如有賸餘歸屬國庫，從而無人繼承之遺產若有賸餘，終歸國
    家所取得，凡此均由管理國有財產之機關處理無訛，惟如非
    經遺產管理程序即由遺產管理人完成清償債權並交付遺贈物
    等清算程序前，實無從知悉該遺產是否有賸餘，再參以無人
    繼承之遺產如有賸餘即歸國庫，而由職司國有財產管理之機
    關管理，如無賸餘則職司國有財產管理之機關即不願管理，
    兩相對照，顯與國家機關具有公益性質甚不相符。又職司國
    有財產管理之機關代為管理無人繼承之遺產所為支出雖係由
    納稅義務人共同承擔，惟國有財產管理之機關既有取自無人
    繼承，且無負債之遺產，況國有財產管理之機關就遺產管理
    之相關法律程序亦相當熟悉，若擔任遺產管理人，不僅不致
    對其造成過重之負擔，且可使被繼承人甲○○之遺產儘速分
    配確定，稅捐機關儘早課得應收稅款，減少國家稅收之損失
    ，是職司國有財產管理之機關擔任該等遺產之遺產管理之人
    自屬適宜。綜上所述，本院認宜指定財政部國有財產局臺灣
    南區辦事處為被繼承人甲○○之遺產管理人。
四、依非訟事件法第157 條、第24條第1項，裁定如主文。
中    華    民    國    95    年    12    月    29    日
                  家事法庭法  官  郭慧珊
上為正本係照原本作成
如對本裁定抗告須於裁定送達後10日內向本院提出抗告狀
中    華    民    國    95    年    12    月    29    日
                          書記官  唐佳安


司法院資訊處製作；財團法人民間司法改革基金會備份。
